【裁判字號】    97,訴,2211
【裁判日期】    980121
【裁判案由】    侵權行為損害賠償等
【裁判全文】
臺灣板橋地方法院民事判決              97年度訴字第2211號
原      告  乙○○
被      告  甲○○
訴訟代理人  呂沐基律師
上列當事人間請求侵權行為損害賠償等事件，本院於民國97年12
月31日言詞辯論終結，判決如下：
    主  文
被告應給付原告新臺幣貳萬貳仟壹佰參拾伍元，及自民國九十七
年十月十日起至清償日止，按年息百分之五計算之利息。
原告其餘之訴駁回。
訴訟費用由被告負擔百分之五，餘由原告負擔。
本判決第一項得假執行。但被告以新臺幣貳萬貳仟壹佰參拾伍元
為原告預供擔保得免為假執行。
原告其餘假執行之聲請駁回。
    事實及理由
一、原告起訴主張：被告常業性的違法排放電鍍廢水，因遭原告
    檢舉並多次被台北縣環保局開單告發，被告心生不滿，於民
    國96年3 月1 日10時許，在台北縣樹林市○○街210 巷22號
    之防火巷，竟基於毀損之犯意，損壞原告所有台北縣樹林市
    ○○街210 巷22號之門把，並基於普通傷害之犯意，於台北
    縣環保局稽查員韋忠誠至現場稽查廢水排放時，持廢棄之木
    板毆打原告，致原告受前胸擦傷、右大腿及左大腿瘀腫刮傷
    等傷害，此經鈞院判決確定。被告當時先毀損原告後門把手
    ，再於防火巷及被告住處前馬路上，當著台北縣環保局稽查
    員及街坊鄰居面前公然施暴，該暴行造成原告胸悶瘀痛無力
    工作，左右大腿瘀腫難行，無法到客戶及工地從事公司業務
    ，爰依民法第184 條、第193 條規定，原告為東鴻有限公司
    負責人，因傷害被迫休息靜養達14日，以1 日薪資新臺幣（
    下同）3,000 元計算，被告應賠償原告薪資收入4 萬2,000
    元。原告受傷後另有醫療行為支出費用、外出時無力開車，
    以出租計程車代步的交通費用、醫療支出費用、營養費用等
    支出，被告應賠償2 萬2,017 元。又被告是在公共場所無端
    以厚木板多次毆打原告，原告為設立已逾10年之東鴻有限公
    司負責人，是地方上有一定名望人士，無故遭被告於眾人面
    前毆打成傷，顏面盡失，精神大受打擊，身分地位遭受嚴重
    損害，依民法第195 條之規定，請求被告賠償精神慰撫金30
    萬元，及辦理席開10桌（每桌1 萬元）合計10萬元宴請街坊
    鄰居，作為公開向原告致歉之用，以回復原告之名譽。又被
    告毀損原告後門把手部分，依民法第196 條、213 條，被告
    應賠償原告後門把手修復費用5,000 元等語。併為聲明：(一)
    被告應賠償原告因傷害減少勞動能而損失的薪資收入4 萬2,
    000 元；(二)被告應賠償原告因傷害醫療支出費用、出租計程
    車代步交通費用、營養費用合計2 萬2,017 元；(三)被告應給
    付原告精神慰撫金30萬元；(四)為恢復原告名譽，被告應賠償
    原告宴請鄰居以公開向原告致歉之餐飲費用10萬元；(五)被告
    應賠償原告後門把手修復費用5000元；(六)前5 項請求金額自
    起訴狀繕本送達被告之翌日起至清償日止，按年息5%計算之
    利息；(七)原告願供擔保，請准宣告假執行。
二、被告則以：被告固不爭執有傷害原告之事實，惟原告主張因
    傷害減少勞動能力而損失之薪資收入4 萬2,000 元，以及主
    張租用出租汽車代步、支付營養費等，並無證據加以證明；
    原告之門鎖把本已陳舊，稍一碰觸即掉落，被告根本無獨對
    其門鎖加以毀損之意思，況原告並非更換門鎖而係修復，修
    復之費用高達5,000 元，實在離譜。原告索求精神慰撫金30
    萬元，不啻天價，原告憑空認定被告涉嫌侮辱要求回復名譽
    之適當處分，主張席開10桌以宴請街坊鄰居，更屬無的放矢
    等語資為抗辯。併為聲明：原告之訴駁回，如受不利益之判
    決，願供擔保請准宣告免為假執行。
三、原告主張於96年3 月1 日10時許，在台北縣樹林市○○街
    210 巷22號之防火巷，遭被告持木板毆打，因此受有前胸擦
    傷、右大腿及左大腿瘀腫刮傷等傷害之事實，為被告所不爭
    執，並有原告提出之本院96年度易字第2544號刑事判決1 件
    為證，此部分主張堪信為真實。另原告主張被告於上揭時地
    損壞其後門門把一節，雖為被告所否認，辯稱：伊只承認有
    拉門把的動作，並沒有造成門鎖的破壞云云。惟查，被告損
    壞原告之後門門把之事實，業經本院以上開刑事案件判處罰
    金5,000 元，減為罰金2,500 元確定在案，有上開刑事判決
    在卷可稽，且該門把把手部位確已斷裂，有門把毀損之照片
    附於該刑事案卷可參，顯見該後門門把確係被告所損壞。
四、按「因故意或過失，不法侵害他人之權利者，負損害賠償責
    任。故意以背於善良風俗之方法，加損害於他人者亦同。」
    、「不法侵害他人之身體或健康者，對於被害人因此喪失或
    減少勞動能力或增加生活上之需要時，應負損害賠償責任。
    」、「不法侵害他人之身體、健康、名譽、自由、信用、隱
    私、貞操，或不法侵害其他人格法益而情節重大者，被害人
    雖非財產上之損害，亦得請求賠償相當之金額。其名譽被侵
    害者，並得請求回復名譽之適當處分。」，民法第184 條第
    1 項、第193 條第1 項、第195 條第1項 分別定有明文。本
    件原告主張被告將原告毆打成傷、毀損原告所有之後門把手
    ，應負侵權行為損害賠償責任，應屬可採。爰就原告之請求
    分別審究如下：
（一）減少勞動能力而損失薪資收入4萬2,000元部分：
      按「不法侵害他人之身體或健康者，對於被害人因此喪失
      或減少勞動能力或增加生活上之需要時，應負損害賠償責
      任。」，民法第193 條第1 項固然定有明文。原告主張其
      因遭被告傷害，被迫休息靜養14日，1 日薪資以3,000 元
      計算，共損失薪資收入4 萬2,000 元云云，並未提出任何
      證據加以佐證，而原告於本院言詞辯論時自承：伊是公司
      負責人，伊本身沒有領工作的薪水，有做事的話有分紅，
      但沒有領固定的薪水，伊主張減少薪資收入並沒有其他證
      據可以提出等語（見本院卷第39頁97年12月10日言詞辯論
      筆錄），原告並未能舉證證明其工作薪資之數額，又觀之
      原告所受前胸擦傷、右大腿及左大腿瘀腫刮傷之傷害，傷
      勢並非嚴重，難認其因該等傷勢必須靜養14日無法工作，
      其主張減少勞動能力而損失薪資收入4 萬2,000 元，實屬
      無據，不應准許。
（二）醫療費用、代步交通費用、營養費用合計2 萬2,017 元部
      分：
      原告主張其因遭被告傷害支出醫療費用708 元、1,309 元
      、租車費用1,000 元、國術館推拿9,000 元、在家營養費
      用1 萬元，共計2 萬2,017 元，其中醫療費用有原告提出
      被告所不爭執之行政院衛生署桃園醫院醫療費用收據在卷
      為證（見本院卷第11頁），其中708 元該筆醫療費用應扣
      除健保給付158 元，1,309 元該筆醫療費用應扣除健保給
      付224 元，扣除後所餘550 元、1,085 元，堪認確屬必要
      之費用，是原告請求1,635 元（550 元+1,085元=1,635元
      ）之醫療費用為有理由，應予准許。至於原告所主張租車
      費用1,000 元、國術館推拿9,000 元及在家營養費用1 萬
      元部分，原告並未提出任何證據加以證明，難認其此部分
      請求有理由，自不應准許。
（三）精神慰撫金30萬元部分及辦理席開10桌（每桌1 萬元）合
      計10萬元部分
      原告主張被告在公共場所無端以厚木板毆打原告，原告為
      設立已逾10年之東鴻有限公司負責人，是地方上有一定名
      望人士，無故遭被告於眾人面前毆打成傷，顏面盡失，精
      神大受打擊，身分地位遭受嚴重損害，依法請求被告賠償
      精神慰撫金30萬元，及辦理席開10桌（每桌1 萬元）合計
      10萬元宴請街坊鄰居，作為公開向原告致歉之用，以回復
      原告之名譽部分，為被告所否認，經查，原告確實在公共
      場所、環保局稽查人員亦在場之情形下遭被告持木板毆打
      ，受有前述傷勢，其精神確實受有痛苦，惟本院衡量上述
      情節、原告所受傷勢非重及雙方之社會、經濟地位等一切
      情狀，認為原告請求精神慰撫金應以2 萬元為適當，原告
      請求逾此數額範圍之精神慰撫金則屬無可採。
      又原告復請求其名譽受損，被告應以辦理席開10桌（每桌
      1 萬元），請求合計10萬元宴請街坊鄰居，以回復原告之
      名譽。惟查，被告傷害原告時，除1 名環保局稽查員在場
      外，原告並未能舉證證明當時確有多名鄰居在場，難認原
      告之名譽確實受有損害，況且依被告所為傷害行為之情節
      及原告所受傷勢觀之，縱認原告之名譽受有損害，本院亦
      認以上開精神慰撫金之補償已足以填補原告所主張精神上
      所受之痛苦，是原告此部分請求被告給付10萬元並無理由
      ，不應准許。
（四）後門把手修復費用5,000元部分
      按負損害賠償責任者，除法律另有規定或契約另有訂定外
      ，應回復他方損害發生前之原狀；前項情形，債權人得請
      求支付回復原狀所必要之費用，以代回復原狀，民法第
      213 條第1 項、第3 項分別定有明文。又損害賠償之目的
      在於填補所生之損害，故其應回復者，並非原來狀態，而
      係應有狀態，從而，物被毀損時，被害人請求賠償物被毀
      損所減少之價額，得以修復費用為估定之標準，但以必要
      者為限，最高法院77年度第9 次民事庭會議決議可資參照
      。經查，原告主張後門門把遭被告毀損，經廠商估價修復
      費用為5,000 元一節，固有其提出華麒不銹鋼工程估價單
      1 紙為證（見本院卷第44頁），惟被告抗辯：該門僅門把
      受損，伊曾更換同型後門把手，費用僅需500 元，原告提
      出之估價單係修理鐵門及換鎖之費用，顯然過高，且僅需
      換把手，不需換鎖等語，並有被告提出之統一發票1 紙在
      卷為憑（見本院卷第45頁）；經查，被告之毀損行為確實
      造成原告之後門門把斷裂，惟原告並未能舉證證明被告之
      毀損行為所造成門把斷裂之情形，除了更換門把之外，必
      須連同門鎖一併更換，是原告所舉之修理鐵門及換鎖之費
      用5,000 元自難認係必要之修復費用，應認被告所抗辯：
      換門把費用500 元方為可採。故原告此部分請求應以500
      元之範圍為有理由，其請求超過上開數額部分則屬無理由
      。
（五）總計原告得請求賠償之金額計為2 萬2,135 元（1,635 元
      +2萬元+500元=2萬2,135 元）。
五、綜上所述，原告主張依據侵權行為損害賠償之法律關係，請
    求被告給付2 萬2,135 元，及自起訴狀繕本送達之翌日即97
    年10月10日起至清償日止，按年息百分之五計算之利息，為
    有理由，應予准許。逾此範圍之請求則為無理由，應予駁回
    。
六、本件原告勝訴部分，係所命給付之金額或價額未逾新臺幣50
    萬元之判決，該原告勝訴部分應依民事訴訟法第389 條第1
    項第5 款規定，依職權宣告假執行；被告陳明願預供擔保聲
    請免為假執行，就原告勝訴部分，經核無不合，爰酌定相當
    之擔保金額就原告勝訴部分准許之；至於原告其餘假執行之
    聲請，因該部分訴之駁回而失所附麗，應併予駁回。
七、本件事證已臻明確，兩造其餘主張及攻擊防禦方法與證據，
    經本院斟酌後，與本件判決結果已不生影響，故不一一論列
    ，附此敘明。
八、結論：原告之訴為一部有理由，一部無理由，依民事訴訟法
    第79條、第389 條第1 項第5 款、第392 條第2 項之規定，
    判決如主文。
中    華    民    國    98    年    1     月    21    日
                  民事第二庭    法  官  連育群
以上正本係照原本作成
如對本判決上訴，須於判決送達後20日內向本院提出上訴狀
中    華    民    國    98    年    1     月    21    日
                                書記官  溫婷雅


司法院資訊處製作；財團法人民間司法改革基金會備份。
